臺灣臺中地方法院刑事判決　　　　　　 100年度交訴字第39號
公　訴　人　臺灣臺中地方法院檢察署檢察官
被　　　告　林昀璋
上列被告因肇事逃逸罪等案件，經檢察官提起公訴（99年度偵字
第27636號），經本院合議庭裁定適用簡式審判程序，本院判決
如下：
    主    文
林昀璋駕駛動力交通工具肇事，致人受傷而逃逸，處有期徒刑陸
月，如易科罰金，以新台幣壹仟元折算壹日。緩刑貳年，緩刑期
間交付保護管束，並應向指定之政府機關、政府機構、行政法人
、社區或其他符合公益目的之機構或團體提供肆拾小時之義務勞
動。其餘被訴過失傷害部分，公訴不受理。
    犯罪事實
一、林昀璋於民國99年10月25日下午，騎乘車牌號碼 939-HMB號
    重型機車，沿臺中市○區○○路往力行路由南往北方向行駛
    ，於同日16時50分許，行經精武路40號前，原應注意汽車行
    駛時，駕駛人應注意車前狀況，並隨時採取必要安全措施。
    且依當時晴天、日間自然光線、路面無缺陷、無障礙物、視
    距良好等情況，並無不能注意之情形，竟疏未注意及此，適
    蔡有傳騎乘腳踏車行經該處，而遭林昀璋所騎乘上述機車後
    視鏡所撞擊，致使蔡有傳人、車倒地，因而受有左股骨頸骨
    折、左鎖骨骨折等傷害。詎謝林昀璋騎乘前揭機車肇事，致
    蔡有傳受傷後，竟未在現場協助救助蔡有傳，並靜候交通警
    察前往處理，仍逕自駕駛前揭自小客車逃離現場時；經某不
    詳年籍姓名之路人記下其所騎乘上述機車車牌號碼，交給到
    場處理警員，由警方循線查獲。
二、案經蔡有傳訴由臺中市政府警察局第三分局報請臺灣臺中地
    方法院檢察署檢察官偵查起訴。
    理    由
甲、有罪部分：
一、訊據被告對於上揭犯罪事實坦承不諱，核與被害人蔡有傳於
    警詢及偵查中指訴之情節相符，並有道路交通事故現場圖、
    道路交通事故調查報告表(一)(二)及臺中市警察局(現改制為臺
    中市政府警察局)道路交通事故初步分析研判表情均影本)、
    照片28張、診斷書1紙等附卷可資佐證。
二、按道路交通事故之發生，常非於己之鄰親家里，時有告救不
    能情事，乃科以肇事者須即採取救護或其他必要措施，並應
    向警察機關報告之法定義務，以防因就醫延誤致生無謂傷亡
    ，並俾得通知傷亡者家屬到場，以明責任，是凡肇事人於行
    車肇事致人受傷或死亡，未即採取救護或其他必要措施，並
    向警察機關報告，即駕車逃逸者，均應依該規定處罰，至其
    嗣後是否受刑事訴追及已否與被害人達成民事和解，賠償損
    失，對其應受處罰乙節，並不生影響。職是之故，汽車駕駛
    人駕駛汽車肇事，不論其責任之歸屬為何，即有義務留在肇
    事現場，採取救護或其他必要措施，並向警察機關報告，以
    維護他人之生命與其他用路人之交通安全。其立法目的，既
    係促使駕駛人於肇事致死傷後，能對被害人即時救護，報告
    警察機關，以減少死傷，是該罪之成立祇以行為人有駕駛動
    力交通工具肇事，致人死傷而逃逸之事實為已足，至行為人
    之肇事有否過失，則非所問（最高法院92年度臺上字第4468
    號刑事判決參照）。本件被告林昀璋騎乘重型機車後視鏡擦
    撞告訴人蔡有傳所騎乘之腳踏車致其受傷，其對被害人當場
    受有傷害應已有認識，其竟未採取救護或其他必要措施，並
    向警察機關報告，即竟行駕車離去嗣經警循線查獲，其肇事
    逃逸亦已甚灼然。從而，被告肇事逃逸部分事證明確，犯行
    堪予認定。
三、核被告林昀璋所為，係犯刑法第185條之4之肇事逃逸罪。爰
    審酌被告犯罪之動機、目的、手段、所生危害及犯後態度等
    一切情狀，量處如主文所示之刑，並諭知易科罰金之折算標
    準。查被告年紀屬輕，社會經驗仍未足，且無前科紀錄，未
    曾受過有期徒刑以上之宣告，有台灣高等法院被告前案紀錄
    表附卷可佐，本院認被告經此偵審程序，應知警惕，信無再
    犯之虞，因認所宣告之刑以暫不執行為適當，併予宣告緩刑
    2年，以啟自新。惟為使被告有正確法治觀念，並指定被告
    應向指定之政府機關、政府機構、行政法人、社區或其他符
    合公益目的之機構或團體提供40小時之義務勞動服務，並依
    刑法第93條第1項第2款規定，諭知緩刑期間付保護管束。
乙、公訴不受理部分：
一、被告所涉有刑法第284條第1項之過失傷害罪部分，詳前犯罪
    事欄所示。
二、按告訴乃論之罪，告訴人於第一審辯論終結前得撤回其告訴
    ，又告訴經撤回者，應諭知不受理之判決，刑事訴訟法第
    238條第1項、第303條第3款定有明文。
三、本件告訴人蔡有傳對被告林昀璋提起過失傷害告訴，公訴人
    認被告係犯刑法第284條第1項之過失傷害罪，依同法第287
    條前段之規定，須告訴乃論，茲據告訴人於100年3月24日具
    狀撤回其告訴，有台中市東區調解委員會調解書即撤回告訴
    聲請狀各一紙附卷可稽，揆諸前開說明，應不經言詞辯論，
    諭知不受理之判決。
據上論斷，應依刑事訴訟法第299條第1項前段、第303條第3款、
第307條，刑法第185條之4、第41條第1項前段、第74條第1項第1
款、第2項第5款、第93條第1項第2款，刑法施行法第1條之1，判
決如主文。
本案經檢察官劉文賓到庭執行職務。
中    華    民    國   100    年    3     月    31    日
                  刑事第六庭    法  官  郭德進
以上正本證明與原本無異。
如不服本判決應於收受判決後10日內向本院提出上訴書狀，並應
敘述具體理由；其未敘述上訴理由者，應於上訴期間屆滿後20日
內向本院補提理由書（均須按他造當事人之人數附繕本）「切勿
逕送上級法院」。
                                書記官  陳惠玲
中    華    民    國   100    年    3     月    31    日
附錄論罪科刑法條
中華民國刑法第185條之4（肇事遺棄罪）
駕駛動力交通工具肇事，致人死傷而逃逸者，處 6 月以上 5 年
以下有期徒刑。